臺灣臺中地方法院刑事判決　　　　　　　96年度訴字第1320號
公　訴　人　臺灣臺中地方法院檢察署檢察官
被　　　告　己○○
上列被告因搶奪案件，經檢察官提起公訴（96年度偵字第8919、
8920號），本院判決如下：
    主    文
己○○共同意圖為自己不法之所有，而搶奪他人之動產，累犯，
處有期徒刑壹年貳月，減為有期徒刑柒月。
其餘被訴部分無罪。
    犯罪事實
一、己○○曾於民國九十四年間，因竊盜案件，經本院於九十四
    年七月四日，以九十四年度易字第九一七號，判處有期徒刑
    七月確定，甫於九十五年四月十九日執行完畢，詎猶不知悛
    悔警惕，因缺錢花用，竟與乙○○（業經本院另行審結）共
    同意圖為自己不法之所有，基於搶奪之犯意聯絡，於九十六
    年三月四日下午五時十分許，由乙○○騎乘車號ＢＺＧ－五
    三二號重型機車（該車為不知情的丙○○【乙○○父親】所
    有）搭載己○○，伺機尋找機會搶奪財物，途經臺中縣沙鹿
    鎮○○路六八號前，見甲○○徒步行走路旁，認為有機可乘
    ，即由己○○跳下機車靠近甲○○，徒手搶奪甲○○所有之
    皮夾一個（內有現金新臺幣五千元、國民身分證、全民健康
    保險卡及駕駛執照各一張、台新商業銀行及中國信託商業銀
    行信用卡各一張、行動電話【門號Ｚ000000000號
    】一支），得手後由乙○○接應，共同騎乘上開重型機車逃
    逸，並將搶奪之現金均分花用，其餘財物則丟棄在臺中縣龍
    井鄉○○路二三八巷旁的灌溉溝渠內。嗣經警方調閱案發地
    點附近的監視器拍攝畫面，供甲○○指認作案歹徒騎乘的重
    型機車車號為ＢＺＧ－五三二號，因而循線查悉上情。
二、案經臺中縣警察局清水分局報告臺灣臺中地方法院檢察署檢
    察官偵查起訴。
    理    由
壹、證據能力部分：
一、被告己○○否認其於警詢時就承認搶奪被害人辛○○財物之
    陳述的任意性，辯稱：伊是在警局受到威脅恐嚇，始承認搶
    奪被害人辛○○財物。幫伊製作筆錄的警員恐嚇伊說，若不
    承認搶奪被害人辛○○財物，將要求檢察官具體求刑十年，
    且要檢察官不讓伊有交保的機會，該警員並拿警棍敲伊的背
    部一下，伊深怕受到刑求始承認搶奪被害人辛○○財物等語
    。經查：
（一）按被告之自白，非出於強暴、脅迫、利誘、詐欺、疲勞訊
      問、違法羈押或其他不當方法，且與事實相符者，得為證
      據，刑事訴訟法第一百五十六條第一項定有明文。亦即被
      告之自白係出於自由意思，且與事實相符者，即有證據能
      力，反之，若係非法取供者，因其陳述非出於任意性，其
      所為之陳述即無證據能力（最高法院二十八年度上字第二
      五三Ｏ號判例參照）。次按被告陳述其自白係出於不正之
      方法者，應先於其他事證而為調查。該自白如係經檢察官
      提出者，法院應命檢察官就自白之出於自由意志，指出證
      明之方法，刑事訴訟法第一百五十六條第三項定有明文。
（二）被告己○○雖抗辯其於警詢中之自白係出於不正之方法取
      得，為非任意性。然檢察官業就被告之警詢內容，係經被
      告任意性自白等情，提出警方全程錄音之警詢錄音帶為證
      ，並聲請詰問證人即警員戊○○、丁○○及當庭勘驗警詢
      錄音內容。上開證據顯示之內容如下：
      (一)證人戊○○於本院審理時證稱：被害人辛○○指認被告
        己○○的地點，就是警員的辦公場所，現場有被告己○○、乙○○、被告乙○○的父親、乾爹、被害人辛○○
        及其他警員在場，並沒有警員持警棍打被告己○○的背
        部，也沒有人出言恐嚇被告己○○說，若不承認搶奪辛○○的財物，要對其如何或要求檢察官對其具體求刑十
        年等語；證人丁○○於本院審理時亦證稱：伊並沒有拿
        警棍敲打被告己○○，也沒有看到其他同事有這樣的行
        為。而在逮捕被告己○○後在車上及回到分局之後，均
        沒有人對被告己○○說不承認搶奪被害人辛○○的財物
        ，要請檢察官具體求刑十年等語；而被害人辛○○於本
        院審理時以證人身分亦證稱：伊於九十六年四月二日製
        作筆錄時，現場有被告己○○、乙○○二位嫌犯供其指
        認，並沒有看到任何人對被告己○○有強暴、脅迫的行
        為等語。觀諸渠等證述內容互核相符，已難相信被告己○○在警員的辦公室之公開的場所，有遭到警方毆打或
        恐嚇的情形。
      (二)經本院當庭勘驗上開警詢錄影內容得知，警方係確實依
        刑事訴訟法第九十四條規定，核對被告己○○的姓名及
        年籍等資料無誤，並依同法第九十五條規定，告知犯罪
        嫌疑及所犯所有罪名，及告知得保持緘默，無須違背自
        己之意思而為陳述、得選任辯護人及得請求調查有利之
        證據，經被告己○○表示無須聘請律師及通知家屬到場
        後，方開始進行詢問。警詢時間約三十五分鐘，警詢過
        程中，被告己○○意識清晰而平穩，並無酒醉或任何精
        神障礙的狀況。警詢過程採一問一答的方式，被告己○○既能明確瞭解警方的問句，且能完整回答警方的問題
        。警詢筆錄的記載亦確實與警方及被告己○○的問答內
        容吻合，期間警方並無任何恐嚇、脅迫其他不法的言語
        或行為等情，有本院勘驗筆錄在卷足憑，亦難相信被告
        己○○上開自白非出於任意性。
（三）而經本院向臺灣臺中看守所調取被告己○○入所時的健康
      檢查表及新收收容人內外傷紀錄表，得知被告己○○於九
      十六年四月二日入臺灣臺中看守所時，經該所特約醫師審
      視結果，並任何內、外傷之情形，亦有臺灣臺中看守所九
      十六年四月二十六日，中所坤衛字第Ｚ○○○○○○○○○號函附之被告健康檢查表及新收收容人內外傷紀錄表附
      卷可稽，足認被告己○○辯稱遭到警員持警棍敲背部一事
      ，與事實不符。
（四）反觀被告己○○初於本院羈押訊問時陳稱是製作筆錄的警
      員恐嚇伊，且以警棍打伊的背部等語；次於本院審理時先
      陳稱是被拘捕後在車上，警員對伊說若不承認搶奪被害人
      辛○○的財物，就不讓伊交保，而且要向檢察官請求具體
      求刑十年等語；復又再陳稱上開恐嚇內容是證人戊○○在
      車上說的，之後在警局製作筆錄時，另位警員也是這樣說
      ，該名警員不是證人戊○○、丁○○，至於在分局裡面敲
      打伊背部的警員，也不是證人戊○○、丁○○等語，顯然
      就被警方毆打、恐嚇的時間、地點及為毆打、恐嚇行為之
      警員，前後陳述不一，更係令人生疑。且證人戊○○於本
      院審理時證稱：伊是在逮捕被告己○○後，烏日分局始將
      被害人辛○○的筆錄傳真至清水分局等語，核與證人丁○○證述情節吻合，則警員戊○○、丁○○既係在回到分局
      後始得知被害人辛○○的案件，又如何在回到分局前的車
      上，即恐嚇被告己○○必須承認搶奪被害人辛○○的財物
      。由此益證被告己○○上開陳述，均屬不實之詞，不足採
      信。
（五）綜上所述，足認被告己○○於警詢陳述，係出於自由意志
      ，至於其自白之內容，是否與事實相符，得否作為被告己○○有罪之認定，詳如後述。
二、證人乙○○、丙○○、辛○○、甲○○於警詢中的陳述及警
    員林敏龍、張洪造繪製的刑案現場測繪圖等供述證據，具有
    證據能力：
（一）按被告以外之人（包括證人、鑑定人、告訴人、被害人及
      共同被告等）於審判外之陳述，雖不符刑事訴訟法第一百
      五十九條之一至之四等四條之規定，而經當事人於審判程
      序同意作為證據，法院審酌該言詞陳述或書面陳述作成時
      之情況，認為適當者，亦得為證據；當事人、代理人或辯
      護人於法院調查證據時，知有刑事訴訟法第一百五十九條
      第一項不得為證據之情形，而未於言詞辯論終結前聲明異
      議者，視為有前項之同意，同法第一百五十九條之五定有
      明文。立法意旨在於傳聞證據未經當事人之反對詰問予以
      核實，原則上先予排除。惟若當事人已放棄反對詰問權，
      於審判程序中表明同意該等傳聞證據可作為證據；或於言
      詞辯論終結前未聲明異議，基於尊重當事人對傳聞證據之
      處分權，及證據資料愈豐富，愈有助於真實發見之理念，
      且強化言詞辯論主義，使訴訟程序得以順暢進行，上開傳
      聞證據亦均具有證據能力。
（二）證人乙○○、丙○○、辛○○、甲○○於警詢中的陳述及
      警員林敏龍、張洪造繪製的刑案現場測繪圖等供述證據，
      其性質雖屬證人於審判外的言詞或書面陳述，而為傳聞證
      據，且查無符合刑事訴訟法第一百五十九條之一至之四等
      前四條之情形，然渠等所為之上開警詢筆錄內容及刑案現
      場測繪圖，業經本院審理時予以提示並告以要旨，且各經
      檢察官、被告己○○表示意見。當事人已知上述供述證據
      乃傳聞證據，且均同意作為證據，本院審酌上開筆錄作成
      時，並無人情施壓或干擾，亦無不當取供之情形，認為以
      之作為本案之證據亦屬適當，而有證據能力。
貳、有罪部分：
一、實體認定部分：
    上開犯罪事實，迭據被告己○○於警詢、檢察官偵查及本院
    審理時坦承不諱，核與共同被告乙○○於警詢時證述搶奪財
    物的情節及證人甲○○於警詢時證述遭搶奪財物的情節相符
    。另證人即共同被告乙○○的父親丙○○於警詢時亦證稱：
    車號ＢＺＧ－五三二號重型機車平日確實為共同被告乙○○
    所使用，堪認被告己○○自白情節與事實相符。此外，並有
    刑案現場測繪圖及監視器拍攝畫面照片附卷可稽。本案事證
    明確，被告己○○犯行洵堪認定。
二、論罪科刑部分：
    核被告己○○所為，係犯刑法第三百二十五條第一項之搶奪
    罪。被告己○○與乙○○間，有犯意聯絡及行為分擔，為共
    同正犯。被告己○○曾於九十四年間，因竊盜案件，經本院
    於九十四年七月四日，以九十四年度易字第九一七號，判處
    有期徒刑七月確定，甫於九十五年四月十九日執行完畢等情
    ，有臺灣高等法院被告前案紀錄表附卷可稽，被告己○○前
    受有期徒刑執行完畢，五年以內故意再犯本件有期徒刑以上
    之罪，為累犯，應依刑法第四十七條第一項之規定加重其刑
    。爰審酌被告己○○有恐嚇、贓物、毒品危害防制條例及竊
    盜等多項刑事前案紀錄，有臺灣高等法院被告前案紀錄表附
    卷可稽，堪認其品行不佳，且無悛悔向上之心，並斟酌被告
    己○○年輕力壯，不思以正當途徑掙取金錢，竟圖以搶奪財
    物的方式，滿足個人物質慾望，不僅危害被害人甲○○的財
    產權，更讓被害人甲○○內心留下莫名的恐懼，嚴重戕害人
    民對社會治安的期待，惡性非輕，惟被告己○○犯後坦承犯
    行，犯後態度尚稱良好等一切情狀，量處如主文所示之刑，
    以示懲儆。又被告己○○犯罪時間，係在九十六年四月二十
    四日以前，合於中華民國九十六年罪犯減刑條例規定基準日
    之前，且無該條例規定不予減刑之情形，應依該條例第二條
    第一項第三款之規定，減其宣告刑期二分之一，為有期徒刑
    七月，附此說明。
、無罪部分：
一、公訴意旨略以：被告己○○夥同綽號「阿龍」之不詳姓名成
    年男子，共同基於意圖為自己不法所有之犯意聯絡，於九十
    六年二月十八日十八時三十分許，由「阿龍」騎乘機車（車
    號不詳）搭載被告己○○，伺機尋找機會行搶，途經臺中縣
    龍井鄉○○路○段十二號「７－１１便利超商」店前，見被
    害人辛○○由超商步出，並將皮包拿在左手上，認為有機可
    乘，即由被告己○○跳下機車靠近被害人辛○○，搶奪被害
    人辛○○所有之皮包一個（內有現金二千四百元、國民身分
    證一張、全民健康保險卡三張、臺灣銀行及華南銀行提款卡
    各一張、日盛銀行信用卡一張），得手後，由「阿龍」接應
    ，共同騎乘機車離去，因認被告己○○另涉犯刑法第三百二
    十五條第一項之搶奪罪嫌等語。
二、公訴意旨認被告己○○涉犯上開刑法第三百二十五條第一項
    之搶奪罪嫌，係以被告己○○已於警詢時坦承搶奪被害人辛○○的財物，核與被害人辛○○指述情節相符，並有照片十
    張附卷可稽為其論據。
三、訊據被告己○○堅詞否認有為上揭搶奪犯行，辯稱：被害人
    辛○○遭搶日期為九十六年二月十八日農曆年節，當時伊正
    與家人在家中吃飯，並未離開家門一步，焉有可能犯下此案
    。伊於警詢時承認搶奪被害人辛○○的財物，是因為在警局
    受到威脅恐嚇。幫伊製作筆錄的警員恐嚇伊說，若不承認搶
    奪被害人辛○○的財物，將要求檢察官具體求刑十年，且要
    檢察官不讓伊有交保的機會，該警員並拿警棍敲伊的背部一
    下，伊深怕受到刑求，始承認搶奪被害人辛○○的財物等語
    。
四、按犯罪事實應依證據認定之，無證據不得認定犯罪事實；被
    告或共犯之自白，不得作為有罪判決之唯一證據，仍應調查
    其他必要之證據，以察其是否與事實相符；不能證明被告犯
    罪者，應諭知無罪之判決，刑事訴訟法第一百五十四條第二
    項、第一百五十六條第二項、第三百零一條第一項分別定有
    明文。又事實之認定，應憑證據，如未能發現相當證據，或
    證據不足以證明，自不能以推測或擬制之方法，以為裁判基
    礎（最高法院四十年臺上字第八六號判例參照）。認定犯罪
    事實所憑之證據，雖不以直接證據為限，間接證據亦包括在
    內，然而無論直接證據或間接證據，其為訴訟上之證明，須
    於通常一般之人均不致有所懷疑，而得確信其為真實之程度
    者，始得據為有罪之認定，倘其證明尚未達到此一程度，而
    有合理之懷疑存在，無從使事實審法院得有罪之確信時，即
    應由法院為諭知被告無罪之判決（最高法院七十六年臺上字
    第四九八六號判例參照）。又刑事訴訟法第一百六十一條第
    一項規定：檢察官就被告犯罪事實，應負舉證責任，並指出
    證明之方法。因此，檢察官對於起訴之犯罪事實，應負提出
    證據及說服之實質舉證責任。倘其所提出之證據，不足為被
    告有罪之積極證明，或其指出證明之方法，無從說服法院以
    形成被告有罪之心證，基於無罪推定之原則，自應為被告無
    罪判決之諭知（最高法院九十二年度臺上字第一二八號判例
    參照）。經查：檢察官就被告己○○涉嫌搶奪被害人辛○○
    財物之搶奪罪嫌，所臚列之證據及指出證明之方法，不足為
    被告己○○有罪之積極證明，且無從說服本院以形成被告己○○有罪之心證，而有合理之懷疑存在，茲說明如下：
（一）被害人辛○○於本院審理時以證人身分證稱：伊是在九十
      六年二月十八日晚上六時三十分許，遭到頭戴黑色鴨舌帽
      ，穿著黑色外套，身高約一百七十公分，體格中等的歹徒
      搶奪皮包，行搶的經過，伊並沒有機會看到歹徒的長相，
      伊有向龍津派出所報案，警方也有調閱案發地點附近監視
      器，發現監視器有拍到歹徒奔跑的畫面，但沒有拍到作案
      的機車。伊會在九十六年四月二日製作警詢筆錄，是清水
      分局打伊的手機，要伊前往清水分局指認歹徒。伊於警局
      指認被告己○○是搶奪皮包的人，是依據被告己○○的外
      貌，也就是體格，且指認當天，被告己○○的旁邊，還有
      一頂黑色鴨舌帽，而被告己○○當天也有承認搶奪伊的財
      物，除此之外，即無其他可以確認被告己○○就是行搶歹
      徒之處，而其是以行搶歹徒的鴨舌帽與被告己○○的鴨舌
      帽均為黑色的鴨舌帽，而確認是同一頂鴨舌帽等語。顯然
      ，證人辛○○並未看到行搶歹徒的面貌，其所能指認的歹
      徒情況，亦僅為籠統的外部特徵，此等外部特徵並不具有
      特殊性，符合該外部特徵的人數並非單一，自不足以特定
      被告己○○即為證人辛○○指認的歹徒，是證人辛○○的
      證詞，並不足為被告己○○不利之認定。
（二）證人即警員戊○○於本院審理時證稱：警方是在查獲被害
      人甲○○的搶奪案件，得知被告己○○與乙○○涉案，因
      查獲地點在臺中縣龍井鄉，屬於越轄辦案，乃知會烏日分
      局，烏日分局傳真被害人辛○○的筆錄，伊乃詢問被告己○○，被告己○○有承認該件搶奪案件是其與綽號「阿龍
      」的男子所為。當時被告己○○也是不承認，經過警方的
      詢問及被害人辛○○的指認，被告己○○才承認的等語；
      證人即警員丁○○於本院審理時證稱：被告己○○在製作
      筆錄之前，就已經承認有搶奪被害人辛○○的財物等語。
      惟渠等既為偵查本案的警員，渠等之證詞自僅能證明被告
      己○○於警詢時確有自白搶奪被害人辛○○的財物，然被
      告己○○自白是否與事實相符，仍應調查其他必要之證據
      ，以察其是否與事實相符。
（三）證人戊○○雖提出被害人辛○○遭搶當時，附近監視器拍
      攝到歹徒奔跑時的翻拍照片三張，然該照片只可隱約看到
      有人跑步的身影，該人是否即為搶奪被害人辛○○的歹徒
      ，已非無疑。且以該照片模糊的程度，連穿著衣物的顏色
      、款式為何？有無戴帽？都無法辨識，遑論要以該照片辨
      識被告己○○即為照片所顯示之跑步者，進而推論被告己○○有於案發時間出現在案發現場，且有搶奪被害人辛○○財物之行為。
（四）證人即被告己○○的哥哥庚○○於本院審理時雖無法明確
      證述被告己○○在除夕夜（即九十六年二月十七日）有無
      在父母家圍爐，然證人庚○○證述自己在除夕夜圍爐後即
      離開父母家，回到自己位於大雅的住處，大年初一（即九
      十六年二月十八日）並未在父母家等情，則與被告己○○
      於本院審理時陳稱證人庚○○在大年初一並未在家等情相
      符，此亦足為被告己○○於大年初一有在父母家的出現，
      因而得知哥哥庚○○於大年初一並未在家之證據，進而成
      為被告己○○有利之認定。
（五）被告己○○雖於警詢時自白搶奪被害人辛○○的財物，且
      經本院認定為被告己○○任意性的自白，然被告己○○於
      警詢時供述和綽號「阿龍」的朋友，在九十六年二月十八
      日「除夕」當天晚上八點，在臺中縣龍井鄉○○路「７－
      １１便利超商」，搶奪一名女子拿在「右手」的黑色皮包
      ，而「阿龍」說裡面有二千四百元等情，有本院勘驗筆錄
      在卷足憑，然被害人辛○○被搶日期為九十六年二月十八
      日，當日為農曆大年初一，並非農曆除夕，是被告己○○
      自白於九十六年二月十八日「除夕」搶奪被害人辛○○財
      物，已有矛盾不合之處，且被害人辛○○於警詢時陳稱被
      搶奪財物時間為晚上六時三十分，被搶當時皮包是拿在左
      手，皮包內有三千元等情，均與被告己○○自白情節不符
      ，是被告己○○警詢時的自白，是否與事實相符，已非無
      疑。又被害人辛○○於警詢時陳稱其可以指認被告己○○
      即為搶奪財物之人，其有向被告己○○詢問當時搶奪財物
      之情形，可以確認被告己○○是搶奪財物之歹徒無訛。似
      因被告己○○主動告知被害人辛○○有關當日搶奪財物的
      情節，且與被害人辛○○的親身經歷相同，故被害人辛○○得以確認被告己○○即為搶奪財物的歹徒，然被告己○○於警詢時供陳搶奪被害人辛○○財物的情節，實有矛盾
      及與被害人辛○○陳述情節並不吻合之處，已如上述。且
      警方早在被害人辛○○到分局製作筆錄之前，已有烏日分
      局傳真被害人辛○○的警詢筆錄，對該搶奪案件的發生經
      過，已有大致的雛形，且證人辛○○於本院審理時亦證稱
      其並未親自向被告己○○詢問當日搶奪財物的情節，而是
      警員幫其向被告己○○詢問等語，此與被告己○○若係在
      警方完全不知搶奪財物的情節，而被害人辛○○亦未透露
      被搶財物的經過下，主動陳述搶奪被害人辛○○財物的經
      過，而相關情節又與實際情節相符的狀況，截然不同，可
      信度亦完全不同。被告己○○既非在後者的情況下主動自
      白犯罪情節，其自白的犯罪情節又與事實有所出入及矛盾
      ，自難單以被告己○○有瑕疵的自白，作為被告己○○有
      罪之唯一證據。
（六）綜上所述，公訴意旨認定被告己○○涉嫌搶奪被害人辛○○財物之搶奪犯嫌，所臚列之證據及指出證明之方法，既
      不足為有罪之積極證明，且無從說服本院以形成有罪之心
      證，而有合理之懷疑存在，本院復查無其他積極證據足資
      證明被告己○○確有上開之搶奪行為，核屬不能證明被告
      己○○犯罪，自應就此部分諭知被告己○○無罪之判決。
據上論斷，應依刑事訴訟法第二百九十九條第一項前段、第三百
零一條第一項，刑法第二十八條、第三百二十五條第一項、第四
十七條第一項，中華民國九十六年罪犯減刑條例第二條第一項第
三款、第七條，判決如主文。
中　　華　　民　　國　　96　　年　　7 　　月　　27　　日
                  刑事第十三庭  審判長法  官  李  秋  娟
                                      法　官  許  月  馨
                                      法　官  陳  得  利
上正本證明與原本無異。
如不服本判決，應於送達後十日內向本院提出上訴狀（須附繕本
），上訴於臺灣高等法院臺中分院。
                                　　　書記官  鐘  麗  芳
中　　華　　民　　國　　96　　年　　7 　　月　　27　　日
附錄本案論罪科刑法條全文：
中華民國刑法第三百二十五條第一項
意圖為自己或第三人不法之所有，而搶奪他人之動產者，處六月
以上五年以下有期徒刑。
